臺灣高等法院刑事判決
                                   110年度上訴字第2215號
上  訴  人  
即  被  告  劉宗仁


                    （現另案在法務部○○○○○○○○羈押中）
選任辯護人  南雪貞律師
上  訴  人  
即  被  告  王瑋均


選任辯護人  王淑琍律師
上列上訴人即被告等因違反毒品危害防制條例案件，不服臺灣臺
北地方法院109年度訴字第516號，中華民國110年4月29日第一審
判決（起訴案號：臺灣臺北地方檢察署108年度偵字第18414、22
650號），提起上訴，本院判決如下：
    主  文
原判決撤銷。
劉宗仁共同販賣第二級毒品，處有期徒刑貳年肆月。未扣案行動
電話壹具沒收，於全部或一部不能沒收或不宜執行沒收時，追徵
其價額。
王瑋均共同販賣第二級毒品，處有期徒刑壹年拾月。扣案ASUS廠
牌Zenfone5行動電話壹具沒收。
    犯罪事實
一、甲基安非他命係毒品危害防制條例列管之第二級毒品，不得
    販賣，劉宗仁、王瑋均仍意圖營利，基於販賣第二級毒品甲
    基安非他命之犯意聯絡，由劉宗仁於民國108年5月21日晚間
    7時8分許，透過通訊軟體LINE與曾國定聯繫，以新臺幣（下
    同）3000元之對價販賣甲基安非他命2公克，約定價金匯入
    劉宗仁所有之中國信託商業銀行萬華分行帳號000000000000
    000號帳戶（下稱中國信託銀行帳戶），劉宗仁即於同日晚
    間8時29分許聯繫王瑋均至臺北市○○區○○街000號華冠大旅社
    202室，將甲基安非他命2公克交付王瑋均，由王瑋均於同日
    晚間9時8分後某時許，前往臺北市○○區○○路000巷00號2樓翁
    進興住處樓下，將甲基安非他命2公克交付曾國定，惟曾國
    定尚未匯付價金。
二、案經臺北市政府警察局刑事警察大隊移送臺灣臺北地方檢察
    署檢察官偵查起訴。
    理  由
壹、證據能力：
    本件認定犯罪事實所引用之證據，皆無證據證明係公務員違
    背法定程序所取得，又檢察官、被告劉宗仁、王瑋均及辯護
    人於本院審理時均同意作為證據（本院卷第186至188頁），
    復經審酌該等證據製作時之情況，尚無顯不可信與不得作為
    證據之情形，亦無違法不當與證明力明顯過低之瑕疵，且與
    待證事實具有關聯性，認為以之作為證據應屬適當，依刑事
    訴訟法第158條之4反面解釋及第159條之5規定，認均有證據
    能力。
貳、實體部分：
一、認定犯罪事實之證據及理由：
  ㈠上揭事實，業據被告劉宗仁於檢察官訊問、原審及本院審理
    時（臺灣臺北地方檢察署108年度偵字第18414號偵查卷宗【
    下稱18414偵卷】第214、215至217頁、原審卷第152、166至
    168、251至252頁、本院卷第189至190頁），被告王瑋均於
    警詢、檢察官訊問、原審及本院審理時坦承不諱（18414偵
    卷第14至16、68至70頁、原審卷第132至134、278至279頁、
    本院卷第189至190頁），並經證人翁進興於警詢、檢察官訊
    問時具結證述綦詳（臺灣臺北地方檢察署108年度偵字第226
    50號偵查卷宗【下稱22650偵卷】第48至50頁、18414偵卷第
    159至161、213至214、215、217頁），且有ASUS廠牌Zenfon
    e5行動電話1具(IMEI：000000000000000)扣案，及臺北市政
    府警察局刑事警察大隊搜索扣押筆錄、扣押物品目錄表附卷
    可資佐證（22650偵卷第59至63頁），暨被告劉宗仁與曾國
    定、被告王瑋均之通訊對話紀錄翻拍照片在卷足稽（22650
    偵卷第71至75頁）。以上俱徵被告劉宗仁、王瑋均前揭任意
    性自白與事實相符，堪信為真。
  ㈡販賣毒品係政府嚴予查緝之違法行為，政府一向查禁森嚴並
    重罰不寬貸，且毒品可任意分裝或增減其份量，販賣毒品之
    行為亦無一定之公定價格，每次買賣之價格隨供需雙方之資
    力或關係之深淺或需求之數量、貨源之充裕與否、販賣者對
    於資金需求殷切與否、對行情認知，以及政府查緝之態度，
    進而為各種風險評估，機動的調整，有各種不同標準，並非
    一成不變，惟販賣者從各種「價差」或係「量差」謀取利潤
    方式，或有差異，其所圖利益之非法販賣行為目的則屬相同
    。況且毒品之價格不低，取得不易，凡為販賣之不法行為者
    ，苟無利可圖，應無甘冒持有毒品遭查獲之極大風險，無端
    將其出售，是其從中賺取買賣差價或量差牟利之意圖及事實
    ，應屬符合論理法則且不違背社會通常經驗之合理判斷。被
    告劉宗仁於原審及本院審理時供稱：我買大量毒品比較便宜
    ，可以賺取價差，利潤大約是500元，我請王瑋均去送毒品
    ，有請他施用毒品等語（原審卷第168頁、本院卷第190業）
    ，被告王瑋均於本院審理時亦坦承：我去送毒品前，劉宗仁
    在旅館有拿毒品請我施用等語（本院卷第190頁）。從而，
    被告劉宗仁販賣第二級毒品甲基安非他命予曾國定，確有利
    潤可得，被告王瑋均則係因可獲得免費施用毒品之利益，參
    與其事，二人主觀上有營利之意圖，均臻灼然。
  ㈢綜上，本案事證明確，被告劉宗仁、王瑋均犯行均堪認定，
    應依法論科。　　
二、被告劉宗仁、王瑋均行為後，毒品危害防制條例第4條第2項
    、第17條第2項規定，業經總統於109年1月15日華總一義字
    第10900004091號令修正公布，自109年7月15日起施行。修
    正後毒品危害防制條例第4條第2項規定將販賣第二級毒品罪
    之法定刑由「無期徒刑或7年以上有期徒刑，得併科新臺幣1
    000萬元以下罰金」，提高為「無期徒刑或10年以上有期徒
    刑，得併科新臺幣1500萬元以下罰金」，第17條第2項規定
    則修正為「犯第4條至第8條之罪於偵查及歷次審判中均自白
    者，減輕其刑」，增加減刑之要件，排除未於事實審各審級
    均自白犯罪之被告，適用該條規定減刑。是經比較新舊法結
    果，修正後之規定對被告劉宗仁、王瑋均並非有利，依刑法
    第2條第1項前段規定，應適用修正前之毒品危害防制條例規
    定。
三、論罪：
  ㈠核被告劉宗仁、王瑋均所為，均係犯修正前毒品危害防制條
    例第4條第2項之販賣第二級毒品罪。其等因販賣而持有第二
    級毒品甲基安非他命之低度行為，為販賣之高度行為所吸收
    ，均不另論罪。
　㈡被告劉宗仁、王瑋均就上開犯行，有犯意聯絡及行為分擔，
    皆為共同正犯。
　㈢被告劉宗仁前：⒈因施用毒品案件，經臺灣臺北地方法院以10
    2年度審簡字第1633號判處有期徒刑2月確定，於103年7月10
    日易科罰金執行完畢；⒉因施用毒品案件，分別經臺灣臺北
    地方法院以104年度審簡字第285、296號、104年度簡字第89
    5號判處有期徒刑3月、3月、4月確定，經同法院以104年度
    聲字第2112號裁定應執行有期徒刑8月確定，及因施用毒品
    案件，分別經臺灣臺北地方法院以104年度簡字第2913號、1
    05年度審簡字第1148號判處有期徒刑4月、3月確定，接續執
    行，於106年2月12日執行完畢；⒊因施用毒品案件，經臺灣
    臺北地方法院以107年度審簡字第408號判處有期徒刑4月確
    定，於107年10月2日執行完畢；被告王瑋均前因施用毒品案
    件，經臺灣臺北地方法院以105年度簡字第2258號判處有期
    徒刑3月，於106年2月18日易科罰金執行完畢；以上有本院
    被告前案紀錄表存卷為憑（本院卷第67至88頁）。其二人於
    徒刑執行完畢後5年內故意再犯本件有期徒刑以上之罪，均
    為累犯。惟司法院大法官於108年2月22日作成釋字第775號
    解釋，認有關累犯加重本刑部分，不生違反憲法一行為不二
    罰原則之問題，惟其不分情節，基於累犯者有其特別惡性及
    對刑罰反應力薄弱等立法理由，一律須加重最低本刑，於不
    符合刑法第59條所定要件之情形下，致生行為人所受之刑罰
    超過其所應負擔罪責之個案，其人身自由因此遭受過苛之侵
    害部分，對人民受憲法第8條保障之人身自由所為限制，不
    符憲法罪刑相當原則，牴觸憲法第23條比例原則。於此範圍
    內，有關機關應自本解釋公布之日起2年內，依本解釋意旨
    修正之。於修正前，為避免發生上述罪刑不相當之情形，法
    院就該個案應依本解釋意旨，裁量是否加重最低本刑。本院
    審酌被告劉宗仁自103年起，固有多次因施用毒品案件受刑
    之科處及執行之紀錄，惟施用毒品具有成癮性，被告劉宗仁
    反覆罹犯，實屬病患型犯罪，尚難認係對刑罰之反應力明顯
    薄弱所致，而被告王瑋均部分，其前開構成累犯之前科亦係
    單純施用毒品案件，與本案犯罪時間已有相當之間隔，復係
    易科罰金執行完畢，而無確切事證足認被告王瑋均有何特別
    之重大惡性，或對刑罰之反應力薄弱等教化上之特殊原因，
    況被告王瑋均於本案犯罪情節，惡性尚輕，縱科以法定最低
    度刑，仍嫌過重（詳後述），是對比被告二人本案犯罪情節
    及販賣第二級毒品之法定刑度，均無依刑法第47條第1 項規
    定加重其刑之必要。
　㈣被告劉宗仁、王瑋均就本件販賣第二級毒品犯行，於偵查及
    審理中均自白犯罪（18414偵卷第14至16、68至70、214、21
    5至217頁、原審卷第132至134、152、166至168、251至252
    、278至279頁、本院卷第189至190頁），均應依修正前毒品
    危害防制條例第17條第2項規定，減輕其刑。
　㈤被告劉宗仁於警詢時供述其毒品來源為綽號「流川楓」之劉
    鎰銜，並具體指認其真實人別身分（18414偵卷第30至31、4
    4至46頁），經臺北市政府警察局刑事警察大隊循線查緝，
    以劉鎰銜涉犯毒品危害防制條例第4條第2項販賣第二級毒品
    罪嫌，於108年7月23日、108年8月2日以北市警刑大七字第1
    083010067號、北市警刑大移七字第1083010069號移送臺灣
    臺北地方檢察署檢察官偵查，有臺北市政府警察局刑事警察
    大隊110年1月7 日北市警刑大七字第1103030216號函暨刑事
    案件報告書附卷足憑（原審卷第177至183頁），即已查獲，
    審酌被告劉宗仁之犯罪情節、犯罪所生危害，及其指述毒品
    來源所能防止毒品氾濫之程度等情狀，認不足以免除其刑，
    應依毒品危害防制條例第17條第1項規定，減輕其刑，並依
    刑法第70條、第71條第2項規定，先依較少之數減輕後，遞
    減輕之。
  ㈥按刑之量定，為求個案裁判之妥當性，法律固賦予法院裁量
    權，但此項裁量權之行使，除應依刑法第57條規定，審酌行
    為人及其行為等一切情狀，為整體之評價，並應顧及比例原
    則與平等原則，使罪刑均衡，輕重得宜，以契合社會之法律
    感情。又刑法第59條規定犯罪之情狀可憫恕者，得酌量減輕
    其刑，其所謂「犯罪之情狀」，與同法第57條規定科刑時應
    審酌之一切情狀，並非有截然不同之領域，於裁判上酌減其
    刑時，應就犯罪一切情狀（包括第57條所列舉之10款事項）
    ，予以全盤考量，審酌其犯罪有無可憫恕之事由（即有無特
    殊之原因與環境，在客觀上足以引起一般同情，以及宣告法
    定最低度刑，是否猶嫌過重等等），以為判斷（最高法院95
    年度台上字第6157號判決意旨參照）。修正前販賣第二級毒
    品罪之法定刑為「無期徒刑或7年以上有期徒刑，得併科新
    臺幣1000萬元以下罰金」，然同為販賣第二級毒品之人，其
    原因動機不一，犯罪情節未必盡同，或有大盤毒梟者，亦有
    中、小盤之分，甚或僅止於吸毒者友儕間為求互通有無之有
    償轉讓者亦有之，其販賣行為所造成危害社會之程度自屬有
    異，法律科處此類犯罪，所設之法定最低本刑卻同為「7 年
    以上有期徒刑」，不可謂不重，於此情形，倘依其情狀處以
    較輕之徒刑，即足以懲儆，並可達防衛社會之目的者，自非
    不可依客觀之犯行與主觀之惡性二者加以考量其情狀，是否
    有可憫恕之處，適用刑法第59條之規定酌量減輕其刑，期使
    個案裁判之量刑，能斟酌至當，符合比例原則。經查：
  ⒈被告王瑋均販賣第二級毒品，固值非難，惟經臺北市政府警
    察局刑事警察大隊就其持用之行動電話採證結果，並未發現
    其他販賣毒品情事，有臺北市政府警察局刑事警察大隊108
    年11月12日北市警刑大七字第1083060336號函暨勘察報告可
    佐（22650偵卷第169、179頁），顯見被告王瑋均乃受被告
    劉宗仁之託前往約定地點交付毒品，偶然參與其事，並僅獲
    得免費施用毒品之利益，犯罪情節輕微，惡性實非重大，其
    本件販賣第二級毒品犯行，縱依修正前毒品危害防制條例第
    17條第2項規定減刑後科以最低度刑，依社會一般觀念及法
    律情感仍嫌過重，其犯罪之情狀尚堪憫恕，爰依刑法第59條
    規定，就被告王瑋均部分酌減其刑，並依刑法第70條規定，
    遞減輕之。
　⒉被告劉宗仁於本案販賣甲基安非他命之次數雖僅一次，對象
    僅只一人，販賣之數量及獲利金額亦皆非鉅，然甲基安非他
    命係毒品危害防制條例公告列管之第二級毒品，其流通危害
    國人身心健康及社會秩序至鉅，向為國法所厲禁，被告劉宗
    仁正值青壯，非無謀生能力，於服刑完畢後，不知悔過自新
    ，正道取財，竟為賺取金錢，無視法令禁制，恣意販賣甲基
    安非他命，助長毒品流通，對社會治安造成嚴重危害，實無
    任何足以引起一般人同情、顯可憫恕之處，且經依毒品危害
    防制條例第17條第1項、（修正前）第2項規定減輕其刑後，
    衡酌其販賣情節，難認有情輕法重之弊，自無刑法第59條規
    定之適用餘地。
四、撤銷原判決之理由及科刑審酌事由：
  ㈠原審以被告劉宗仁、王瑋均共同犯修正前毒品危害防制條例
    第4條第2項販賣第二級毒品罪，事證明確，予以論科，固非
    無見。惟查：
　⒈本件被告劉宗仁、王瑋均之前科紀錄均為施用毒品之自戕行
    為，與本案販賣毒品之罪質不同，又無事證足認其二人有何
    特別惡性及刑罰反應力薄弱之情形，對比本案犯罪情節，並
    無依累犯規定加重其刑之必要，原審就被告二人均依刑法第
    47條第1項規定加重其刑，尚有未恰。
　⒉被告劉宗仁持以與曾國定聯繫販賣毒品之行動電話，雖未扣
    案，然於本案曾為警提示其對話紀錄，被告劉宗仁復係提供
    該行動電話微信通訊軟體中暱稱「流川楓」之人，指認本件
    毒品來源為劉鎰銜，足認被告劉宗仁本案販賣毒品使用之行
    動電話已為警察機關查得，標的特定並具體存在，依毒品危
    害防制條例第19條第1項規定，不問屬於犯罪行為人與否，
    應予沒收。原審以被告劉宗仁本案犯罪所用之行動電話難以
    特定，且其沒收無刑法上之重要性，不予宣告沒收，亦有未
    合。　
　⒊從而，被告劉宗仁、王瑋均以原審依刑法第47條第1項規定加
    重其刑為不當，提起上訴，為有理由，應由本院予以撤銷改
    判。
　㈡爰以行為人之責任為基礎，審酌甲基安非他命係列管毒品，
    具有高度成癮性，戕害國人身心健康、危害社會秩序至鉅，
    向為國法所厲禁，被告劉宗仁、王瑋均無視國家杜絕毒品犯
    罪之禁令，恣意販售營利，法治觀念薄弱，行為偏差，應嚴
    予非難，兼衡被告二人之素行，各為高職肄業、大學肄業之
    智識程度（本院卷第95、101頁），於本院審理時自承之工
    作收入、經濟能力及扶養親屬之家庭生活狀況（本院卷第19
    0、191、204至210頁），其等犯罪之動機、目的、手段，於
    本案販賣毒品之數量、價格、所獲利益，及被告劉宗仁、王
    瑋均之涉案程度、犯罪分工，暨被告二人犯後均坦承犯行，
    態度良好等一切情狀，分別量處如主文第二、三項所示之刑
    ，資為懲儆。　　
五、沒收：　　
　㈠被告劉宗仁持以與曾國定及被告王瑋均聯繫使用支行動電話1
    具，係被告劉宗仁販賣第二級毒品犯罪使用之物，有卷附對
    話紀錄存卷可供參憑（22650偵卷第71至75頁），不問屬於
    犯罪行為人與否，應依應依毒品危害防制條例第19條第1 項
    規定諭知沒收，又該行動電話並未於本案扣押，是於全部或
    一部不能沒收或不宜執行沒收時，應依刑法第38條之1第3項
    規定，追徵其價額。
　㈡扣案ASUS廠牌Zenfone5行動電話1具，則係被告王瑋均持以與
    被告劉宗仁聯繫，共同犯本件販賣第二級毒品犯行使用之物
    ，此據被告王瑋均自承在卷（原審卷第277 頁），不問屬於
    犯罪行為人與否，應依毒品危害防制條例第19條第1 項規定
    諭知沒收。
　㈢至扣案SAMSUNG廠牌Galaxy A7行動電話1具，係翁進興所有，
    借予曾國定聯繫購買毒品，非屬被告二人犯罪使用之物，爰
    不予宣告沒收。另被告劉宗仁雖以3000元之對價販賣甲基安
    非他命，惟曾國定並未依指示匯入其帳戶，有中國信託商業
    銀行股份有限公司108年12月25日中信銀字第1082248392807
    58 號函暨存款交易明細在卷可查（18414偵卷第241至255頁
    ），難認被告劉宗仁確已取得本件販賣毒品之對價，而有所
    得，無從諭知沒收，附此敘明。
據上論斷，應依刑事訴訟法第369條第1 項前段、第364條、第29
9條第1項前段，修正前毒品危害防制條例第4條第2項、第17條第
2項、毒品危害防制條例第17條第1項、第19條第1項，刑法第2條
第1項前段、第11條、第28條、第47條第1項，判決如主文。
本案經檢察官徐名駒提起公訴，檢察官周啓勇到庭執行職務。
中　　華　　民　　國　　110 　年　　11　　月　　10　　日
                  刑事第三庭    審判長法　官  張惠立  
                                      法　官  劉兆菊
                                      法　官  廖怡貞
以上正本證明與原本無異。
如不服本判決，應於收受送達後20日內向本院提出上訴書狀，其
未敘述上訴之理由者並得於提起上訴後20日內向本院補提理由書
（均須按他造當事人之人數附繕本）「切勿逕送上級法院」。
                                      書記官  劉芷含
中　　華　　民　　國　　110 　年　　11　　月　　10　　日

附錄本案論罪科刑法條全文：
修正前毒品危害防制條例第4條
製造、運輸、販賣第一級毒品者，處死刑或無期徒刑；處無期徒
刑者，得併科新臺幣2000萬元以下罰金。
製造、運輸、販賣第二級毒品者，處無期徒刑或7年以上有期徒
刑，得併科新臺幣1000萬元以下罰金。
製造、運輸、販賣第三級毒品者，處7年以上有期徒刑，得併科
新臺幣700萬元以下罰金。
製造、運輸、販賣第四級毒品者，處5年以上12年以下有期徒刑
，得併科新臺幣300萬元以下罰金。
製造、運輸、販賣專供製造或施用毒品之器具者，處1年以上7年
以下有期徒刑，得併科新臺幣100萬元以下罰金。
前五項之未遂犯罰之。